臺灣高等法院臺南分院刑事判決
110年度交上訴字第883號
上  訴  人  
即  被  告  郭泓麟


輔  佐  人  郭俊男
上列上訴人因過失致死案件，不服臺灣臺南地方法院109年度交
訴字第231號中華民國110年5月24日第一審判決（起訴案號：臺
灣臺南地方檢察署109年度偵字第21687號），提起上訴，本院判
決如下：
    主  文
上訴駁回。
郭泓麟緩刑伍年。並應依附件即臺灣臺南地方法院民國110年9月
30日110年度南司簡調字第719號調解筆錄所載調解條件履行。
    事  實
一、郭泓麟考領有普通小型車駕駛執照，於民國109年6月21日16
    時37分許，駕駛車牌號碼000-0000號自小客車，沿臺南市東
    區林森路3段左轉專用車道由南往北方向行駛，途至林森路
    與小東路交岔路口，欲左轉彎時，本應注意汽車行駛至交岔
    路口，其轉彎應遵守燈光號誌之指示，且依當時天侯晴、日
    間自然光線、柏油路面乾燥、無缺陷、亦無障礙物、視距良
    好，並無不能注意之情事，竟疏未注意及此，未待該處路口
    所設置燈光號誌之左轉專用燈號亮起，即貿然搶快闖紅燈左
    轉彎，適有康姿蓉騎乘車牌號碼000-0000號普通重機車，沿
    林森路機慢車優先道由北往南方向行駛而至，亦疏未注意號
    誌而闖越紅燈直行，康姿蓉見狀閃煞不及，以致其所騎乘機
    車之前車頭與郭泓麟所駕駛車輛之右前側發生碰撞，康姿蓉
    因而人車倒地，受有多重骨折及顱內出血等傷害，經送醫急
    救，延至同年月26日上午9時36分許不治死亡。郭泓麟於肇
    事後，在有偵查犯罪權限之機關或公務員尚不知何人為肇事
    者前，主動向據報前來現場處理車禍之警員坦承肇事，而自
    願接受裁判。
二、案經臺南市政府警察局第一分局報請相驗及康姿蓉之母康禎
    恩訴請臺灣臺南地方檢察署檢察官偵查起訴。
　　理  由
壹、證據能力部分：
　　按被告以外之人於審判外之陳述雖不符刑事訴訟法第159 條
    之1 至之4 等4 條之規定，而經當事人於審判程序同意作為
    證據，法院審酌該言詞陳述或書面陳述作成時之情況，認為
    適當者，亦得為證據；當事人、代理人或辯護人於法院調查
    證據時，知有刑事訴訟法第159 條第1 項不得為證據之情形
    ，而未於言詞辯論終結前聲明異議者，視為有前項之同意，
    同法第159 條之5 定有明文。立法意旨在於傳聞證據未經當
    事人之反對詰問予以核實，原則上先予排除；惟若當事人已
    放棄反對詰問權，於審判程序中表明同意該等傳聞證據可作
    為證據；或於言詞辯論終結前未聲明異議，基於尊重當事人
    對傳聞證據之處分權，及證據資料愈豐富，愈有助於真實發
    見之理念，且強化言詞辯論主義，使訴訟程序得以順暢進行
    ，上開傳聞證據亦均具有證據能力。查，本判決所引用具傳
    聞性質之各項證據資料，檢察官、上訴人即被告（下稱被告
    ）郭泓麟、輔佐人於本院準備程序及審理時均表示同意列為
    本案證據（見本院卷第59-62、197-198頁），且經本院於審
    判期日依法踐行調查證據程序，檢察官、被告及輔佐人於本
    院言詞辯論終結前均未表示異議，本院審酌該等具有傳聞證
    據性質之證據，其取得過程並無瑕疵或任何不適當之情況，
    應無不宜作為證據之情事，認以之作為本案之證據，應屬適
    當，依刑事訴訟法第159 條之5 之規定，自得作為證據。
貳、實體部分：
一、認定犯罪事實所憑之證據及理由：
　㈠上揭事實，業據被告於警詢、偵訊、原審及本院審理時均坦
    承不諱（見109年度相字第975號卷《下稱相驗卷》第13-15、3
    3-34、133-135頁；原審卷第49、83頁；本院卷第196、211-
    212頁），並經證人即告訴人康禎恩（見相驗卷第17-19、13
    7-139頁）、證人即事故發生當時乘坐被告自小客車之許足
    婷（見相驗卷第21-22、135-137頁）、許美奇（見相驗卷第
    23-24、135-137頁）、蘇淑君（見相驗卷第25-26、135-137
    頁）於警詢及偵訊時證述綦詳，復有道路交通事故現場圖、
    道路交通事故調查報告表㈠、㈡、現場及車損照片、路口監視
    器翻拍照片、車牌號碼000-0000號自小客車、0000-00號自
    小客車及000-0000號自小客車等車輛行車紀錄器翻拍照片（
    見相驗卷第35-38、63-97、99-119頁）、被害人之國立成功
    大學醫學院附設醫院診斷證明書（見相驗卷第27頁）、檢察
    官勘驗筆錄、臺灣臺南地方檢察署檢驗報告書、相驗屍體證
    明書、臺南市政府警察局第一分局109年6月30日南市警一偵
    字第1090326290號函及所檢送之相驗照片（見相驗卷第131
    、149-157、159、161-179頁）等資料附卷可稽，並經本院
    勘驗事故發生路口監視器錄影畫面、車牌號碼000-0000號自
    小客車、0000-00號自小客車及000-0000號自小客車等車輛
    行車紀錄器錄影畫面無誤，製有勘驗筆錄及錄影畫面截圖附
    卷可參（見本院卷第93-175頁），足認被告任意性之自白確
    與事實相符，堪以採信。
　㈡按汽車行駛至交岔路口，其行進、轉彎應遵守燈光號誌，道
    路交通安全規則第102條第1項第1款定有明文。查本件被告
    考領有普通小型車駕駛執照，有被告之證號查詢汽車駕駛人
    之公路監理電子閘門資料在卷可稽（見本院卷第43-45頁）
    ，對上開規定自應知之甚詳，且案發當時天候晴、日間自然
    光線、柏油路面乾燥、無缺陷、亦無障礙物、視距良好等情
    ，此有前開道路交通事故調查報告表㈠存卷可佐（見相驗卷
    第43頁），客觀上並無不能注意之情事，詎被告行經上開路
    段時，疏未注意上開規定，未遵守燈光號誌之指示，未待該
    處路口所設置燈光號誌之左轉專用燈號亮起，即貿然搶快闖
    紅燈左轉彎，致被害人康姿蓉騎乘之機車與其所駕駛之車輛
    發生碰撞，被告駕駛行為顯有過失，灼然至明。而本件經送
    請臺南市車輛行車事故鑑定委員會鑑定、臺南市車輛行車事
    故鑑定覆議委員會覆議，亦認被告駕駛自小客車，被害人康
    姿蓉騎乘普通重型機車，均未依號誌指示行駛，闖越紅燈，
    皆為肇事原因等情，有臺南市車輛行車事故鑑定委員會109
    年8月28日南市交鑑字第1091060504號函及檢附之南鑑字第0
    000000號鑑定意見書（見相驗卷第195-198頁）、臺南市政
    府110年3月11日府交智安字第1100330331號函及檢附之臺南
    市車輛行車事故鑑定覆議委員會南覆0000000號覆議意見書
    （見原審卷第63-66頁）在卷可憑，益徵被告上開駕駛行為
    具有過失甚明。又被害人因本件交通事故，受有多重骨折及
    顱內出血等傷害，經送醫急救，延至109年6月26日上午9時3
    6分許不治死亡，業經臺灣臺南地方檢察署檢察官督同檢驗
    員相驗明確，有相驗屍體證明書、檢驗報告書、相驗屍體照
    片等資料在卷可稽，是被害人死亡與被告過失行為具有相當
    因果關係，至為顯明。至被害人對本件道路交通事故之發生
    ，縱使亦有上述之過失，惟按過失傷害或致死罪規範之目的
    ，在處罰行為人因個人之過失而致他人受有傷害或死亡之行
    為，祇以行為人之有過失為致傷害或死亡之一原因為已足，
    有司法院院字第631號解釋意旨可供參照，故縱認被害人對
    於本件道路交通事故之發生，雖有過失，仍不能解免被告應
    負之過失責任。
　㈢至臺南市車輛行車事故鑑定覆議委員會鑑定意見認：康姿蓉
    駕駛普通重型機車，超速行駛，未依號誌指示行駛，闖越紅
    燈，為肇事主因；郭泓麟駕駛自小客車，未依號誌指示行駛
    ，闖越紅燈，為肇事次因等語，固有臺南市政府110年3月11
    日府交智安字第1100330331號函及檢附之臺南市車輛行車事
    故鑑定覆議委員會南覆0000000號覆議意見書在卷可憑（見
    原審卷第63-66頁）。而上開覆議鑑定意見認被害人康姿蓉
    有超速行駛，所認定之速限為40公里，惟本案事故路口之林
    森路三段北往南方向設有50公里之速限標誌，此有行車紀錄
    器行至肇事路口之擷取照片在卷可稽（見相驗卷第119頁）
    ，則上開覆議鑑定意見所採取之速限為40公里即有誤認，此
    外，尚無其他證據可資佐證被害人康姿蓉當時騎車時速有超
    過50公里，故上開覆議鑑定結果關於被害人康姿蓉有無超速
    部分，因無其他證據足資確認康姿蓉之行車時速，自不予援
    引，附此敘明。　
  ㈣綜上所述，本案事證已臻明確，被告犯行洵堪認定，應予以
    依法論科。
二、論罪科刑部分：
　㈠核被告所為，係犯刑法第276條之過失致人於死罪。 
　㈡被告於肇事後於警方尚不知何人犯罪前，即主動向前往處理
    之員警坦承肇事，並接受裁判等情，有臺南市政府警察局第
    一分局交通分隊道路交通事故肇事人自首情形紀錄表在卷可
    憑（見相驗卷第47頁），符合刑法第62條前段規定之自首要
    件，爰依法減輕其刑。　　　
三、原審以被告上開犯行，事證明確，因而適用刑法第276 條、
    第62條前段、第41條第1項前段，刑法施行法第1 條之1 第1
    項（贅引刑法第74條第1項第1款）等規定，並審酌被告駕車
    未依號誌指示行駛，闖越紅燈，致釀本件車禍，其過失情節
    非輕，且造成被害人死亡結果，對於被害人家屬造成之傷痛
    ，永遠無法回復，惟衡以被告犯後坦承罪行之態度，且其無
    前科之素行，此有臺灣高等法院被告前案紀錄表在卷可憑，
    兼衡被告自陳高職畢業之智識程度、家庭生活經濟狀況、犯
    罪情節及同為肇事原因之過失程度等一切情狀，量處有期徒
    刑6月，並諭知易科罰金之折算標準。經核其認事用法均無
    違誤。被告上訴意旨認原審量刑過重，請求從輕量刑云云。
    惟查，刑罰之量定，屬法院自由裁量之職權行使，應以行為
    人之責任為基礎，並審酌一切情狀，尤應注意犯罪之動機、
    目的、犯罪時所受之刺激、犯罪之手段、犯罪行為人之生活
    狀況、品行、智識程度、犯罪行為人與被害人之關係、犯罪
    行為人違反義務之程度、犯罪所生之危險或損害，及犯罪後
    之態度，刑法第57條定有明文，此為酌量輕重之標準，並非
    漫無限制；而量刑輕重係屬事實審法院得依職權自由裁量之
    事項，苟已斟酌刑法第57條各款所列情狀而未逾越法定刑度
    ，不得遽指為違法；且在同一犯罪事實與情節，如別無其他
    加重或減輕之原因，下級審量定之刑，亦無過重或失輕之不
    當情形，則上級審法院對下級審法院之職權行使，原則上應
    予尊重（最高法院72年度台上字第6696號、75年度台上字第
    7033號、85年度台上字第2446號判決意旨參照）。是法官於
    有罪判決中，究應如何量處罪刑，為實體法賦予審理法官刑
    罰之裁量權事項，法官行使此項裁量權，自得依據個案情節
    ，參酌上開刑法第57條所定各款犯罪情狀之規定，於法定刑
    度範圍內，基於合義務性之裁量，量處被告罪刑。質言之，
    法官為此量刑之裁量權時，除不得逾越法定刑或法定要件外
    ，尚應符合法規範之體系及目的，遵守一般有效之經驗及論
    理法則等法律原則，亦即應兼顧裁量之外部及內部性，如非
    顯然有裁量逾越或裁量濫用之違法情事，自不得任意指摘為
    違法。查原判決關於科刑部分，業於理由內說明其審酌之量
    刑事由，業如前述，顯已以行為人之責任為基礎，並斟酌刑
    法第57條所列情狀，而為刑之量定，是原審就本件被告所為
    之量刑，洵屬允當，並無裁量權濫用或失之過輕或過重之情
    形。被告上訴請求從輕量刑，核無理由，應予駁回。
四、末按受2 年以下有期徒刑、拘役或罰金之宣告，而未曾因故
    意犯罪受有期徒刑以上刑之宣告者，認以暫不執行為適當者
    ，得宣告2 年以上5 年以下之緩刑，其期間自裁判確定之日
    起算，刑法第74條第1 項第1 款定有明文。查被告未曾因故
    意犯罪受有期徒刑以上刑之宣告，有臺灣高等法院被告前案
    紀錄表附卷可憑，且其犯後坦承犯行，態度尚稱良好，復於
    本院審理時，與告訴人達成民事和解，願意賠償被害人家屬
    新臺幣（下同）160萬元（不含強制險），且已給付140 萬5
    千元予被害人家屬，已據被告及告訴人陳明在卷（見原審卷
    第213頁），並有原審法院110年度南司簡調字第719號調解
    筆錄、被告110年10月26日陳報狀及所附之理賠付款狀況查
    詢、交易查詢、郵政匯款申請書附卷足憑（見本院卷第215-
    223頁），而被害人家屬並表示如符合緩刑之要件，同意法
    院對被告諭知緩刑（見本院卷第215頁之調解筆錄所載），
    則被告因一時疏失，致罹刑章，經此偵、審教訓，當知所警
    惕，信無再犯之虞，本院認對其所宣告之刑，以暫不執行為
    適當，爰依刑法第74條第1 項第1 款規定，併予宣告緩刑5 
    年，以啟自新，並觀後效。再者，為督促被告日後能按期履
    行上開調解條件以保障被害人家屬之權益，爰依刑法第74條
    第2 項第3 款規定，命被告應依附件即臺灣臺南地方法院11
    0年9月30日110年度南司簡調字第719號調解筆錄所載調解條
    件履行（其中先期款140萬元及餘款20萬元部分之第一期款5
    千元，已依約履行完畢，剩餘19萬5千元分期款尚待清償）
    。被告此項緩刑之負擔，乃緩刑宣告附帶之條件，依刑法第
    75條之1 第1 項第4 款之規定，違反上開所定負擔情節重大
    ，足認原宣告之緩刑難收其預期效果，而有執行刑罰之必要
    者，得由檢察官向法院聲請撤銷緩刑之宣告，併此敘明。
據上論斷，應依刑事訴訟法第368 條，刑法第74條第1 項第1 款
、第2 項第3 款，判決如主文。
本案經檢察官陳昆廷提起公訴，檢察官葉耿旭到庭執行職務。
中　　華　　民　　國　　110 　年　　11　　月　　16　　日
                  刑事第三庭    審判長法  官  陳連發
                                      法  官  洪榮家
                                      法  官  何秀燕 　
以上正本證明與原本無異。
如不服本判決應於收受送達後20日內向本院提出上訴書狀，其未
敘述上訴理由者，並得於提起上訴後20日內向本院補提理由書（
均須按他造當事人之人數附繕本）「切勿逕送上級法院」。
　　　　　　　　　　　　　　　　　　　書記官  翁心欣　　
中　　華　　民　　國　　110 　年　　11　　月　　16　　日
附錄本案論罪科刑法條：
中華民國刑法第276條
因過失致人於死者，處5年以下有期徒刑、拘役或50萬元以下罰
金。